【裁判字號】    91,家上,78
【裁判日期】    920610
【裁判案由】    離婚
【裁判全文】
臺灣高等法院臺中分院民事判決  九十一年度家上字第七八號
      上  訴  人  甲○○
      送達代收人  丙○○
      被上訴人    乙○
右當事人間請求離婚事件，上訴人對於中華民國九十一年五月十日臺灣彰化地方法院
九十年度婚字第五六二號第一審判決提起上訴，本院判決如左：
      主      文
原判決廢棄。
准上訴人與被上訴人離婚。
第一、二審訴訟費用由被上訴人負擔。
      事      實
甲、上訴人方面：
一、聲明：求為判決：(一)原判決廢棄。(二)准上訴人與被上訴人離婚。(三)第一、二審訴
    訟費用由被上訴人負擔。
二、陳述：除引用原判決書之記載外，補稱：
(一)、被上訴人於民國八十四年十月間藉故離家後，曾於八十五年一月十九日寄信給上
    訴人表示：「．．．雙方的思想、觀念、理想懸殊，強求生活一起很痛苦的，．
    ．我無條件的請求您把我的名字劃掉（按，指要求同意辦理離婚），這樣對雙方
    都有好處，只留個虛空的名字是很煩惱的．．．我和您的事，我就當做次有意義
    的旅行，而您就當做是戲劇，而您是戲中的人物，現在該散劇了．．．」。另於
    八十五年十一月六日，被上訴人再次書信表達：「．．．我在紙上的婚約將如何
    去解決，．．越南有他國家的法律、權利、自由，我這樣的身分很不方便，除非
    離婚，．．．只要您在覆信時，寫數字『願離婚』，丈夫在台，（被上訴人）獨
    自離開，沒有盡做小姨（按被上訴人為上訴人續絃配偶）職責，煮飯、洗衣、打
    掃房間、侍奉在側』，然後簽個字，蓋個印，祈求您速快解決紙張上的約束，祈
    求您速急決定紙張上的約束．．．」等語。
(二)、被上訴人藉故離家返回越南之時，即有甚強烈而堅定的離婚意思，主觀上亦無可
    能有任何履行同居義務之意思。其於八十八年一月二十三日再行入境，於三日後
    即出境，純係為來台至北部找工作，並無任何履行同居之意。被上訴人以書信表
    示：「其返回越南後多方聯繫上訴人，要求上訴人解決生活問題，均未見答覆」
    、「要求上訴人同意女兒同住，但上訴人不顧被上訴人哀求、哭泣．．．避不
    見面．．」云云，均顯臨訟飾詞，乖離事實。詎原審未察及此，亦未傳喚被上訴
    人到庭陳述，或與上訴人進行對質，竟僅以被上訴人隻字片語之片面之詞，遽認
    被上訴人主觀上無拒絕同居之情事，容有違誤。
(三)、被上訴人無故離家多年，除有違背夫妻間同居義務之客觀事實外，其主觀上亦顯
    有拒絕與上訴人同居之主觀事實，核與民法第一千零十二條第一項第五款所定之
    「惡意遺棄他方 」之要件相當，上訴人自得訴請兩造離婚。
三、證據：除引用原審立證方法外，補提書信影本四份、信封影本一份、申請確認常
    住與離婚表中文及越南版影本各一份為證。
乙、被上訴人方面：被上訴人經合法通知，未於言詞辯論期日到場陳述，據其提出書
    狀略以：請求判決上訴人勝訴。
      理      由
一、被上訴人經合法通知，未於言詞辯論期日到場，核無民事訴訟法第三百八十六條
    各款所列情形，爰依上訴人之聲請，由其一造辯論而為判決。
二、上訴人起訴主張：兩造於八十四年五月十六日結婚，被上訴人於八十四年十月間
    返回越南後，即未再回臺灣，除違反夫妻同居義務外，並多次以書信表示要與上
    訴人離婚之意，被上訴人已拒絕與上訴人同居，有惡意遺棄上訴人之事實，爰依
    民法第一千零十二條第一項第五款規定，請求判決准兩造離婚。
三、被上訴人則以：兩造婚後因與上訴人家人思想、觀念不合，致爭執不休，乃取得
    上訴人同意返回越南胡志明市，事後曾寫了好幾封信及打了電話，要求上訴人解
    決生活上之問題，均未獲上訴人答覆，八十七年間，被上訴人在胡志明市聯絡上
    訴人同意被上訴人帶女兒前往同住，惟上訴人只同意被上訴人一人前往，且只
    住了三天，上訴人均避不見面，兩造之觀念及思想既不相同，被上訴人同意與上
    訴人離婚結束婚約等語，資為抗辯。
四、按夫妻之一方以惡意遺棄他方在繼續狀態中者，他方得向法院請求離婚，民法第
    一千零五十二條第一項第五款定有明文。所謂惡意與通常民法上用語解為知情之
    含義有別，仍指對於特定行為有使其結果發生之企圖而言，屬於主觀要件。所謂
    遺棄，凡無不能同居之正當理由，不履行同居之義務，致他方不能達夫妻共同生
    活之目的者屬之，是為客觀要件，倘二者具備且在繼續狀態中，即足構成離婚原
    因（最高法院五十二年台上字第一五八八號判例參照）。經查，被上訴人於八十
    四年九月十九日入境台灣後，於八十五年一月二十六日出境，嗣於八十八年一月
    二十三日入境台灣，再於八十八年一月二十六日出境後，即未再入境台灣等情，
    有入出國日期證明書、內政部警政署九十一年三月二十日警署資字第０九一００
    五五一六二號函及所附外僑入出境名冊一份在原審卷可稽，被上訴人於八十五年
    一月二十六日出境後，雖於八十八年一月二十三日入境台灣，惟僅停留三天，即
    於同年月二十六日出境，嗣即未再返回台灣，堪以認定。再查，被上訴人於於八
    十五年一月十九日寄信給上訴人表示：「．．．雙方的思想、觀念、理想懸殊，
    強求生活一起很痛苦的，．．我無條件的請求您把我的名字劃掉（按，指要求同
    意辦理離婚），這樣對雙方都有好處，只留個虛空的名字是很煩惱的．．．我和
    您的事，我就當做次有意義的旅行，而您就當做是戲劇，而您是戲中的人物，現
    在該散劇了．．．」，另於八十五年十一月六日，被上訴人再次書信表達：「．
    ．．我在紙上的婚約將如何去解決，．．越南有他國家的法律、權利、自由，我
    這樣的身分很不方便，除非離婚，．．．只要您在覆信時，寫數字『願離婚』，
    丈夫在台，（被上訴人）獨自離開，沒有盡做小姨（按被上訴人為上訴人續絃配
    偶）職責，煮飯、洗衣、打掃房間、侍奉在側』，然後簽個字，蓋個印，祈求您
    速快解決紙張上的約束，祈求您速急決定紙張上的約束．．．」等語，有被上訴
    人寄給上訴人之書信影本二份在卷為證，被上訴人希望與上訴人結束婚姻關係，
    甚為灼然，於此情況下，被上訴人主觀上當無履行與上訴人同居義務之意願，揆
    諸首揭說明，被上訴人既於主觀及客觀上均拒絕履行與上訴人同居之義務，上訴
    人主張被上訴人有惡意遺棄上訴人之事實，堪信為真實。
五、綜上所述，被上訴人既有惡意遺棄上訴人之事實。從而，上訴人本於民法第一千
    零五十二條第一項第五款規定，請求判決准予兩造離婚，為有理由，應予准許。
    原審為上訴人敗訴之判決，尚有未洽。上訴意旨指摘原判決不當，求予廢棄改判
    ，為有理由，爰由本院予以廢棄改判如主文第二項所示。
六、本件事證已臻明確，兩造其餘攻擊防禦方法及所提證據，對判決結果不生影響，
    ，爰不予一一論述，併此明．
據上論結：本件上訴為有理由，依民事訴訟法第四百六十三條、第三百八十五條第一
項前段、第四百五十條第、第七十八條，判決如主文。
中      華      民      國    九十二    年      六      月      十      日
~B1民事第七庭審判長法  官  簡清忠
~B2                法  官  盧江陽
~B3                法  官  陳賢慧
右為正本係照原本作成。
被上訴人得上訴。
上訴人不得上訴。
如對本判決上訴，須於收受判決送達後二十日內向本院提出上訴書狀，其未表明上訴
理由者，應於提出上訴後二十日內向本院提出上訴理由書（須按他造人數附具繕本）
，並繳納送達用雙掛號郵票拾份（每份拾肆元）。
上訴時應提出委任律師或具有律師資格之人之委任狀；委任有律師資格者，另應附具
律師及格證書及釋明委任人與受任人有民事訴訟法第四百六十六條之一第一項但書或
第二項（詳附註）所定關係之釋明文書影本。
~B                書記官  瑞芳
中      華      民      國    九十二    年      六      月     十一     日
附註：
民事訴訟法第四百六十六條之一（第一項、第二項）
對於第二審判決上訴，上訴人應委任律師為訴訟代理人。但上訴人或其法定代理人具
有律師資格者，不在此限。
上訴人之配偶、三親等內之血親、二親等內之姻親，或上訴人為法人、中央或地方機
關時，其所屬專任人員具有律師資格並經法院認為適當者，亦得為第三審訴訟代理人
。
                                                                        Ｙ


司法院資訊處製作；財團法人民間司法改革基金會備份。
